【裁判字號】    95,交易,118
【裁判日期】    950601
【裁判案由】    過失傷害
【裁判全文】
臺灣臺中地方法院刑事判決             95年度交易字第118號
公  訴  人  臺灣臺中地方法院檢察署檢察官
被      告  乙○○
上列被告因過失傷害案件，經檢察官提起公訴（95年度偵字第45
2號），本院判決如下：
    主    文
乙○○無罪。
    理    由
一、公訴意旨略以：被告乙○○於民國94年6月2日23時許，駕駛
    車牌號碼T6—9321號自小客車，沿國道一號公路由南往北行
    駛，被告本應注意汽車行駛高速公路前，應妥為檢查車輛，
    在行駛途中不得有車輪脫落或輪胎膠皮脫落之情形，且當時
    並無不能注意之情形，竟疏未注意，貿然上高速公路行駛，
    於同日23時34分左右，途經國道一號公路北上163.4 公里外
    側車道（臺中縣轄），車左後輪胎脫落，滾向中央間隔帶，
    後方適有陳俊誠駕駛車牌號碼PE—7356號自小客車，沿中線
    車道行駛，途經該處，見到輪胎時因閃避不及而撞上（未成
    傷），導致車輛失控停放在內側車道與中線車道之間，未久
    ，後方又有朱王秋駕駛車牌號碼7K—1126號自小客車沿內側
    車道行駛，途經該處，發現陳俊誠所有之車牌號碼PE—7356
    號」自小客車，緊急踩煞車而尚未煞停之時，後方又有告訴
    人甲○○駕駛車牌號碼Z6—1655號自小客車，告訴人本應於
    車輛行駛時，注意車前狀況，竟疏未注意，見到陳俊誠之車
    牌號碼PE—7356號自小客車時，雖緊急煞車，仍煞車不及，
    先撞上朱王秋之車牌號碼7K—1126號自小客車，再失控撞上
    陳俊誠之車牌號碼PE—7356號自小客車（原起訴書記載先撞
    上陳俊誠之自小客車，再失控撞上朱王秋之自小客車，與事
    實不符，業經公訴檢察官當庭更正），致使告訴人因而受有
    胸壁挫傷、腹部鈍挫傷之傷害，案經告訴人告訴偵辦；因認
    被告涉犯刑法第284條第1項前段之過失傷害罪嫌。
二、按犯罪事實應依證據認定之，無證據不得認定犯罪事實；不
    能證明被告犯罪或其行為不罰者，應諭知無罪之判決，刑事
    訴訟法第154條第2項、第301條第1項分別定有明文。又認定
    犯罪事實所憑之證據，無論係直接證據或間接證據，其為訴
    訟上之證明，須於通常一般之人均不致有所懷疑，而得確信
    其為真實之程度者，始得據為有罪之認定，倘其證明尚未達
    到此一程度，而有合理之懷疑存在，復無其他調查途徑可尋
    ，法院即應為無罪之判決，最高法院76年台上字第4986號著
    有判例。
三、公訴人認被告涉有過失傷害之罪嫌，無非係以：(一)被告於警
    詢、偵查中坦承輪胎掉落而肇事之事實，惟辯稱伊車輛已經
    停很久了，朱王秋之車牌號碼7K—1126號自小客車已經停止
    沒有撞到陳俊誠之車牌號碼PE—7365號自小客車，告訴人未
    保持安全距離，且該路段時速限制為60公里等語；(二)告訴人
    之指訴；(三)道路交通事故現場圖、道路交通事故調查報告表
    、道路交通事故談話紀錄表、現場照片12張；(四)臺灣省臺中
    縣區車輛行車事故鑑定委員會95年01月10日函；(五)敏盛綜合
    醫院大園分院94年07月11日之診斷證明書，記載「病名胸壁
    挫傷」、「患者於94.06.03、06.06、07.11於本院門診，仍
    須門診追蹤」等語；(六)按汽車行駛高速公路前，應妥為檢查
    車輛，在行駛途中不得有車輪脫落或輪胎膠皮脫落之情形，
    高速公路交通管制規則第13條第2 款定有明文，被告為通過
    考試領有駕駛執照之駕駛人，自應知之甚稔，並予注意，而
    被告在進入高速公路行駛前，並無不能注意之情形，竟疏未
    注意，導致輪胎掉落而肇事致告訴人受有傷害，被告顯有過
    失，又其過失行為與告訴人之受傷間，具有相當因果關係，
    復有告訴人提出之診斷證明書在卷足稽等，資為論據。
四、訊據被告堅持否認有何過失傷害之犯行，辯稱：伊車子壞掉
    ，停在路肩檢查，後來輪胎掉出去，陳俊誠的車子撞到輪胎
    停在內側車道，陳俊誠就下車到路肩與伊理論，期間有好幾
    百輛車子經過，之後，發生二次車禍，先是朱王秋的車子煞
    停下來，然後告訴人的車子沒有保持安全距離減速，才會撞
    上朱王秋及陳俊誠的車子，告訴人所受之傷害，係因自己開
    車去撞上別人的車子，與伊無關等語。
五、經查：
  （一）對於94年6月2日在國道一號163.4 公里北上車道所發生
        之二次車禍事故，經臺灣省車輛行車事故覆議鑑定委員
        會覆議之結果，認為：該次車禍事故，應分二階段，第
        一階段（被告、陳俊誠部分），被告駕車行經肇事地點
        ，左後輪胎脫落車體，掉落車道影響行車安全，致被後
        行駛至之陳俊誠車撞及而肇事，陳俊誠依規正常行駛，
        因輪胎掉落車道上對夜晚行車者無法預見，屬難以防範
        ，應無肇事因素，而被告駕駛自小客車，行駛高速公路
        車輪胎脫落於車道上，妨礙車輛正常行駛，為肇事原因
        ；第二階段（朱王秋、告訴人、陳俊誠部分），告訴人
        駕車行經肇事地，疏未注意車前狀況，並隨時採取必要
        之安全措施，致遇有狀況煞避不及，先追撞前行之朱王
        秋車後再撞停於車道內之陳俊誠車肇事，可由車頭及肇
        事時各車停於現場相關位置佐證，陳俊誠駕車行經肇事
        地，撞及掉落路中之被告車輪胎後，即停於內、中車道
        分道線後，此時原應滑離車道至路肩上停車待援，而其
        疏未注意，人即至路肩既未儘速顯示閃光警示燈，亦未
        在車輛後方50-100公尺處設置車輛故障標誌警示之，以
        提醒用路人之注意及早採取安全措施，影響他車通行，
        致造成後方來車發生肇事，朱王秋駕車行經肇事地，已
        發現前有狀況，於減速慢行途中被同向後方駛至之告訴
        人車追撞，屬無法防範，應無肇事因素，告訴人駕駛自
        小客車未注意車前狀況，為肇事主因，陳俊誠駕駛自小
        客車，撞上輪胎後未滑離車道在路肩上等待，亦未顯示
        閃光警示燈，跨停於內側與中線車道，妨礙車輛正常行
        駛，為肇事次因，此有臺灣省車輛行車事故覆議鑑定委
        員會93年3月10日府覆議字第9510100號覆議意見書（參
        照本院卷第29至31頁）在卷可稽。依據覆議鑑定結果，
        主要係認定被告對於第一階段之事故，為肇事之原因，
        陳俊誠則無肇事因素，而對於第二階段之事故，告訴人
        為肇事主因，陳俊誠為肇事次因，朱王秋無肇事因素，
        因此，被告對於第二階段之事故，並無肇事因素存在。
  （二）再者，依據告訴人於本院審理中到庭陳稱：當朱王秋之
        車子，減速踩煞車時，伊有注意到，當時與朱王秋車子
        之距離約35至40公尺，時速80公里，伊原本行駛內側車
        道，看到狀況之後，打算往外側的中線車道切入，但是
        因為後方有來車，沒辦法切入，只好繼續沿原車道前行
        並踩煞車，因為當時候光線不足，且來不及反應，伊撞
        到朱王秋的車子時，朱王秋的車子沒有完全停下來，所
        以遭伊稍微碰到，朱王秋的車子便往前滑行一段距離，
        大約是30、40公尺的距離，之後伊又撞上陳俊誠的車子
        ，而陳俊誠的車子是停止狀態，被伊撞到後，也有往前
        滑了一點點，朱王秋的車子與陳俊誠的車子相隔很近，
        大約半台車的距離，才會在伊撞到朱王秋之後，又撞到
        陳俊誠的車子等語（參照本院卷第44至45頁），可知，
        告訴人在朱王秋之車子踩煞車時，即已知前方有狀況，
        並考慮切換車道，且以告訴人當時之時速僅80公里，距
        離朱王秋之前車尚有35至40公尺之距離，告訴人縱使無
        法順利切換車道，亦應當有足夠之時間煞停減慢速度，
        以作緊急之應變，然告訴人卻未加注意車前狀況，以致
        閃避不及，撞及前方已經煞慢作緊急反應之朱王秋之車
        子後，再撞及陳俊誠停放於內側車道與中線車道間之自
        小客車，告訴人既非先行撞上未按故障閃光燈之陳俊誠
        之自小客車，而係先撞上前已急踩煞車之朱王秋之自小
        客車，可見告訴人疏未注意，及早作煞停之安全措施，
        自難將該事故之責任歸咎於被告輪胎脫落之行為。因此
        ，被告之輪胎脫落與告訴人之車禍事故間，顯然不具有
        相當因果關係。
  （三）末查，事實之認定，應憑證據，如未能發現相當證據，
        或證據不足以證明，自不能以推測或擬制之方法，為裁
        判基礎；又認定犯罪事實所憑之證據，雖不以直接證據
        為限，間接證據亦包括在內，然無論直接證據或間接證
        據，其為訴訟上之證明，須於通常一般之人均不致有所
        懷疑，而得確信其為真實之程度者，始得據為有罪之認
        定，倘其證明尚未達此一程度，而有合理之懷疑存在而
        無從使事實審法院得有罪之確信時，即應由法院為諭知
        被告無罪之判決。綜觀現有卷證資料，本院認為告訴人
        之事故發生原因，應係與陳俊誠之車輛未做故障燈或三
        角板之警示標誌有關，尚無法據以認定告訴人之事故與
        被告之輪胎脫落行為具有相當之因果關係存在。此外，
        復無其他積極證據足資證明被告確有導致告訴人車禍受
        傷之行為，其被訴過失傷害之犯行，應屬不能證明，揆
        諸前揭規定及判例意旨，爰為無罪之諭知。
據上論斷，應依刑事訴訟法第301條第1項，判決如主文。
中    華    民    國    95    年    6     月    1     日
                  刑事第五庭    審判長法  官  賴恭利
                                      法  官  林慧貞
                                      法  官  巫淑芳
上開正本證明與原本無異。
如不服本判決，應於送達後10日內向本院提出上訴狀（須附繕本
），上訴於臺灣高等法院臺中分院。
                                      書記官  王麗麗
中    華    民    國    95    年    6     月    1     日


司法院資訊處製作；財團法人民間司法改革基金會備份。
